【裁判字號】    97,上訴,1934
【裁判日期】    980219
【裁判案由】    懲治走私條例
【裁判全文】
臺灣高等法院臺中分院刑事判決        97年度上訴字第1934號
上  訴  人
即  被  告  甲○○
選任辯護人  徐曉萍  律師
上列上訴人因懲治走私條例案件，不服臺灣臺中地方法院96年度
訴字第2167號中華民國97年5月27日第一審判決（起訴案號：臺
灣臺中地方法院檢察署95年度偵字第28528號），提起上訴，本
院判決如下：
    主       文
原判決撤銷。
甲○○私運管制物品進口逾公告數額，處有期徒刑陸月，減為有
期徒刑參月；又私運管制物品進口逾公告數額，處有期徒刑陸月
，減為有期徒刑參月。應執行有期徒刑伍月。
    犯 罪 事 實
一、甲○○為「瑞吉祥3號」（現已更名為「瑞宏財6號」）漁船
    船長，其明知逾1000公斤以之漁貨，即屬行政院公告「管制
    物品項目及其數額」丙項管制進口物品，竟均基於自境外私
    運管制物品進口逾公告數額之犯意，利用無違法性認識之輪
    機長乙○○、船員己○○、Allan Cervan tes（菲律賓籍）
    、Basir Mohamad Abdul（印尼籍）等人，分別為下列私運
    管制物品進口逾公告數額之不法行為：
  (一)甲○○於民國95年12月8日23時許，駕駛「瑞吉祥3號」漁船
    自台中縣梧棲漁港安檢所申報出海作業後，並未實際從事捕
    撈作業，而航行至我國領海以外之不詳海域，向不詳人士取
    得現成之如附表編號1所示未經許可逾公告數額1,000公斤之
    海鰻1300公斤、三點蟹50公斤、肉魚1500公斤、魟魚350公
    斤、黑鯛20公斤、赤翅50公斤、紅盤80公斤、午魚80 公斤
    、白口1500公斤、黑口250公斤等總重5180公斤等漁貨．再
    於95年12月9日18時20分許，載運返抵台中縣梧棲漁港安檢
    所並申報入港，而走私上揭漁貨入境。經行政院海岸巡防署
    海岸巡防總局中部地區巡防局第三海岸巡防總隊（下稱中部
    第三岸巡總隊）人員依法實施安全檢查時，發現該船漁獲量
    異常，乃依甲○○所稱之作業漁區及該次出海作業時間、漁
    貨量等資料，填具「漁船載運漁產品是否自行捕獲諮詢表」
    ，傳真予行政院農業委員會漁業署（下稱漁業署）查詢，並
    將該漁貨採樣後，即將上揭魚貨交由甲○○自行於95年12月
    11日、同月12日拍賣分別得款44655元、56148元。
  (二)甲○○又於95年12月12日凌晨2時20分許，駕駛「瑞吉祥3號
    」漁船自台中縣梧棲漁港安檢所申報出海作業後，並未實際
    從事捕撈作業，而航行至我國領海以外之不詳海域，向不詳
    人士取得現成之如附表編號2所示未經許可逾公告數額1,000
    公斤之紅目鰱（含紅盤魚）、三牙魚、白口魚、鮸魚、午魚
    、白鯧魚、黑鯧魚各1桶、肉魚69桶等總重約6486.1 公斤等
    漁貨後，再於同日16時15分許，載運返抵台中縣梧棲漁港安
    檢所並申報入港，而走私上揭漁貨入境。經中部第三岸巡總
    隊人員依法登船實施安全檢查時，再度發現該船漁貨量異常
    ，乃將該次漁貨扣押，並送交台中魚巿場股份有限公司於95
    年12月14日拍賣得款307566元（扣除整理等費用21869元，
    實付金額為285697元）。
二、案經中部第三岸巡總隊報告臺灣臺中地方法院檢察署檢察官
    偵查起訴。
    理    由
壹、證據能力方面：
一、按國家安全法第4條規定「警察或海岸巡防機關於必要時，
    對左列人員、物品及運輸工具，得依其職權實施檢查：一入
    出境之旅客及其所攜帶之物件。二入出境之船舶、航空器或
    其他運輸工具。三航行境內之船筏、航空器及其客貨。四前
    二款運輸工具之船員、機員、漁民或其他從業人員及其所攜
    帶之物件」，又海岸巡防法第4條規定「巡防機關掌理下列
    事項︰一海岸管制區之管制及安全維護事項。二入出港船舶
    或其他水上運輸工具之安全檢查事項。三海域、海岸、河口
    與非通商口岸之查緝走私、防止非法入出國、執行通商口岸
    人員之安全檢查及其他犯罪調查事項」、同法第5條規定「
    巡防機關人員執行前條事項，得行使下列職權︰一對進出通
    商口岸之人員、船舶、車輛或其他運輸工具及載運物品，有
    正當理由，認有違反安全法令之虞時，得依法實施安全檢查
    。二對進出海域、海岸、河口、非通商口岸及航行領海內之
    船舶或其他水上運輸工具及其載運人員、物品，有正當理由
    ，認有違法之虞時，得依法實施檢查。三對航行海域內之船
    舶，有正當理由，認有違法之虞時，得命船舶出示船舶文書
    、航海紀錄及其他有關航海事項之資料。四對航行海域內之
    船舶、其他水上運輸工具，根據船舶外觀、國籍旗幟、航行
    態樣、乘載人員及其他異常舉動，有正當理由，認有違法之
    虞時，得命船舶或其他水上運輸工具停止航行、回航，其抗
    不遵照者，得以武力令其配合。但武力之行使，以阻止繼續
    行駛為目的。五對航行海域內之船舶或其他水上運輸工具，
    如有損害中華民國海域之利益及危害海域秩序行為或影響安
    全之虞者，得進行緊追、登臨、檢查、驅離；必要時，得予
    逮捕、扣押或留置」。本件被告於95年12月9日、95年12月
    12日均駕駛「瑞吉祥3號」漁船載運漁貨返抵台中縣梧棲漁
    港時，中部第三岸巡總隊人員依上開法令規定，對該船舶及
    其載運人員、物品（即漁貨）實施安全檢查後，因發現漁獲
    量異常，基於維護中華民國海域之利益及秩序，即得扣押或
    留置該漁貨，則中部第三岸巡總隊人員進而分別將被告於95
    年12月9日、同月12日載運之漁貨採樣送行政院農業委員會
    農業藥物毒物試驗所檢驗、並將被告於95年12月12日載運之
    漁貨扣押；復將被告出海作業時間、漁貨量等資料傳真予漁
    業署查詢，以資判定該等漁貨是否被告自行捕獲，均未逾必
    要程度，此等安檢行為所取得之證據，均有證據能力。至中
    部第三岸巡總隊人員於95年12月12日對瑞吉祥3號漁船實施
    安全檢查結果，進而認被告涉嫌違反懲治走私條例，乃將被
    告逮捕，雖另行贅製「附帶搜索、扣押筆錄」，仍不影響上
    開安檢行為所取得證據之證據能力，附此敘明。
二、按法院或檢察官依刑事訴訟法第208條規定囑託醫院、學校
    或其他相當之機關、團體為鑑定時，祇須其以言詞或書面提
    出之鑑定報告，符合刑事訴訟法第206條第1項、第208條所
    規定之形式要件，即具有證據能力，此即屬於刑事訴訟法第
    159條第1項所稱「法律有規定」之特別情形（最高法院96年
    度台上字第6842號判決意旨參照）。本件原審函請行政院農
    業委員會查明上揭漁獲物檢出氰化物反應之形成原因，經該
    會就查復結果所提出之97年1月2日農授漁字第0960165152號
    函（見原審卷宗第86至90頁）；又本院函請中央研究院鑑定
    黑鯧、土魠、海鰻、肉魚、黑鯛、赤翅、白口等魚類是否可
    在臺灣西部沿海以底拖網作業捕獲，經中央研究院就鑑定結
    果所提出之97年10月7日公共字第0970285940號函；暨經國
    立臺灣海洋大學鑑定「瑞吉祥3號」漁船於95年12月8日及12
    日出海作業所載返之漁獲物是否為自行捕獲，就鑑定結果所
    提出之98年l月l9日海漁字第0980000383號函（見本院卷(一)
    第52、53頁、第141至202頁），合於刑事訴訟法第206條第1
    項、第208條所規定之形式要件，自有證據能力。
三、次按刑事訴訟法第159條第1項規定「被告以外之人於審判外
    之言詞或書面陳述，除法律有規定者外，不得作為證據」，
    第159條之4規定「除前三條之情形外，下列文書亦得為證據
    ：一除顯有不可信之情況外，公務員職務上製作之紀錄文書
    、證明文書。二除顯有不可信之情況外，從事業務之人於業
    務上或通常業務過程所須製作之紀錄文書、證明文書。三除
    前二款之情形外，其他於可信之特別情況下所製作之文書」
    。本案行政院農業委員會農業藥物毒物試驗所藥試殘字第09
    62501093號函送之漁獲氰化物含量檢驗報告，，為公務員職
    務上製作之證明文書，並無顯有不可信之情況，有證據能力
    。另漁業署於95年12月11日、21日出具之2份「緝獲漁船走
    私漁產品判定諮詢電話傳真」，業經本院向漁業署調閱該諮
    詢資料正本查核無誤，有該諮詢資料影本在卷可稽，並經製
    作人即漁業署技士辛○○於原審到庭具結證稱：前開傳真內
    容，伊都是依照漁業署漁獲諮詢小組之委員專家（學歷是博
    士、專長為漁具、漁法）意見彙整製作而成，沒有個人判斷
    ，本案之前伊已經做過此等漁獲諮詢業務十幾次了等語。堪
    認上開電話傳真文書係於可信之特別情況下所製作之文書，
    具證據能力。
四、按被告以外之人於審判外之陳述，雖不符刑事訴訟法第159
    條之1至第159條之4之規定，然經當事人於審判程序同意作
    為證據，法院審酌該言詞陳述作成時之情況，認為適當者，
    亦得為證據；當事人、代理人或辯護人於法院調查證據時，
    知有刑事訴訟法第159條第1項不得為證據之情形，而未於言
    詞辯論終結前聲明異議者，視為有前項之同意，刑事訴訟法
    第159條之5定有明文。核其立法意旨，在於傳聞證據未經當
    事人之反對詰問予以核實，原則上先予排除。惟若當事人已
    放棄反對詰問權，於審判程序中表明同意該等傳聞證據可作
    為證據；或於言詞辯論終結前未聲明異議，基於尊重當事人
    對傳聞證據之處分權，暨證據資料愈豐富，愈有助於真實發
    見之理念，且強化言詞辯論主義，使訴訟程序得以順暢進行
    ，上開傳聞證據亦均具有證據能力。查被告及選任辯護人就
    本案採為判決基礎之被告以外之人於審判外之言詞或書面陳
    述，除對前揭一、二、三所示部分有所爭執外，就其餘部分
    均未曾於言詞辯論終結前爭執其證據能力或聲明異議，本院
    審酌上開陳述作成時之情況，並無違法取證之瑕疵，認以之
    作為證據為適當，揆諸上開規定，該審判外之陳述及文書資
    料均有證據能力，先予敘明。
五、按傳聞法則乃對於被告以外之人於審判外之言詞或書面陳述
    而為之規範。本案卷附之中部第三岸巡總隊人員所拍攝現場
    照片及瑞吉祥3號進出港雷達監測航跡圖，係以科學、機械
    之方式，對於當時現場狀況所為忠實且正確之記錄，性質上
    並非供述證據，無刑事訴訟法第159條第1項規定傳聞法則之
    適用，以上證據與本案待證事實具有自然之關聯性，且無證
    據證明係實施刑事訴訟程序之公務員因違背法定程序而取得
    ，自得採為本案判決之基礎，合先敘明。
貳、認定本案犯罪事實之理由：
一、訊據上訴人即被告甲○○（下稱被告）矢口否認有何私運漁
    貨進口犯行，並辯稱如下：
  (一)被告為瑞吉祥3號（現已更名為瑞宏財6號）漁船船長，該漁
    船有底拖網漁具，有實際從事底拖網捕撈作業，被告並未至
    大陸沿海地區載運走私漁貨回台中港。
  (二)依漁業署水產試驗所網站摘要之95年度魚類別月別生產量值
    、漁業生產量、縣市別魚類別生產量值資料報表及中央研究
    院台灣魚類資料庫網頁資料，本案漁業署傳真函所認定被告
    異常捕獲之海鰻、肉魚、白口、黑鯛、赤翅、黑鯧等魚種，
    均可於台灣西部沿海以中小型拖網作業捕獲。
  (三)瑞吉祥3號漁船於95年11月17至22日因起網機械故障及吊杆
    彎曲送修，可證明被告出海有從事捕撈作業之事實，被告漁
    船之捕獲設備生鏽，係因海水侵蝕結果，不得遽認被告出海
    後無捕撈作業。又瑞吉祥3號之載重量59.3公噸，95年12月9
    日、12日漁貨數量固屬豐富，惟不過5、6公噸左右，並未超
    過漁撈能力，自無所謂漁獲量異常之情形。
  (四)本件係全國性「安康專案」執行期間所查緝之案件，各參與
    專案之單位面臨辦案績效、案件管考、獎勵金等壓力，或有
    未依法執行或有執行過當之情形，嗣有相關機關陸續於96年
    2月間赴行政院農業委員會陳情，行政院農委會並緊急召開
    「安康專案」執行座談會，檢討獎金之核發時機及加強查緝
    單位之教育訓練。本件第1次查獲即95年12月9日晚上7時許
    ，瑞吉祥3號漁船經「安檢畢」，且該船漁貨已自漁船卸貨
    ，裝運至大卡車時，其中安康專案督導官吳台榮爬上大貨車
    下來時，因腳踩空，跌下大貨車，撞到碼頭安全島，吳台榮
    始挾怨報復而偵辦被告云云。
二、經查：
  (一)被告為「瑞吉祥3號」船長，如何於上開時間，先後2次出海
    並載運如附表編號1、2所示漁貨返回台中縣梧棲漁港之事實
    ，為被告所不爭執（見96年8月10日於原審提出之刑事準備
    書狀第2頁）；又查獲如附表編號1、2所示之漁貨，重量分
    別逾1,000公斤，其稅則號別均屬海關進口稅則第三章所列
    物品，並為行政院92年10月23日院臺財字第0920056338號公
    告修正之懲治走私條例所附之「管制物品項目及其數量」丙
    項第五款所列之管制進口物品等情，有財政部關稅總局96年
    3月9日台總局緝字第0961004538號函、檢漁船（含船員）進
    出港檢查表、瑞吉祥3號進出港雷達監測航跡圖、刑案現場
    照片、扣押筆錄、扣押物品目錄表、瑞吉祥3號12月9日漁貨
    拍賣明細、台中魚市場股份有限公司魚貨拍賣計價單等件在
    卷可憑，此部分事實堪信屬實。
  (二)茲應究明者，乃獲案如附表編號1、2所示之漁貨是否為被告
    所捕獲，詳述如下：
  (1)被告為中部第三岸巡總隊人員於95年12月9日、同月12日實
    施安檢而查獲當時，「瑞吉祥3號」（現已更名為「瑞宏財6
    號」）漁船船上之漁具全數綑綁妥當，漁貨均已完成分類分
    裝，漁網甚且整捲收捲整齊（見中部第三岸巡總隊第一份資
    料卷及95年度偵字第28528號偵查卷第54、55、56頁所示照
    片）。
  (2)又被告所駕之「瑞吉祥3號」漁船，自95年12月8日23時許出
    港，迄95年12月9日18時20分許，返抵台中縣梧棲漁港，期
    間僅19小時，載返漁貨多達5180公斤；又於95年12月12日凌
    晨2時20分許出港，迄同日16時15分許返抵台中縣梧棲漁港
    ，期間僅14小時，載返漁貨多達6486.1公斤等情，已見前述
    ；又「瑞吉祥3號」漁船95年12月8日、同月12日出港時，其
    船上人員包含船長、輪機長、船員均各為5人，此據被告供
    明在卷；且證人即被告之船員己○○於偵查中具結證稱：瑞
    吉祥3號是採底拖網之作業方式等語；而「瑞吉祥3號」漁船
    於95年12月9日18時20分許返抵台中縣梧棲漁港時，「該船
    ．．．本航次從事底拖網作業，作業時間約13小時，最多5
    個網次」；又「瑞吉祥3號」漁船於95年12月12日16時15分
    許返抵台中縣梧棲漁港時，其狀況為「甲板上只有捲網機，
    上面捲收的是一般底拖網網具，船尾掛著兩片網板」、「若
    進行拖網作業，時間只有約12小時，最多4個網次」，此經
    漁業署漁獲諮詢小組依中部第三岸巡總隊所送資料及照片判
    定明確，有緝獲漁船走私漁產品判定諮詢紀錄正本影本在卷
    可稽（見本院卷宗第84至111頁）。則被告先後駕船出海時
    間分別僅有19小時、14小時，扣除航行時間及整理漁貨、清
    洗整理魚網花費之時間後，以上開人力所剩從事捕魚之時間
    不多，竟可分別捕獲漁貨多達5180公斤、6486.1公斤，已不
    甚合理。
  (3)被告於95年12月9日、同月12日分別載返如附表編號1、2所
    示之漁貨，經本院囑託國立臺灣海洋大學鑑定該漁貨是否為
    自行捕獲，結果認「(一)考量臺灣周邊海域漁業資源長期處於
    叫低水準狀態，漁政機關正積極從事漁業資源復育工作及管
    理措施，欲使漁業資源逐步恢復。惟該漁船出海作業時間分
    別僅有19個小時及14個小時，漁獲量卻高達5.1噸及6.4 噸
    ，就現階段漁業資源現況，實屬相當困難。(二)該漁船係從事
    拖網作業，漁獲物組成應相當複雜，惟來函敘述該船捕獲均
    屬黑鯧、海鰻及黑鯛等有價值魚種，且捕獲三點蟹，卻未捕
    獲蝦子等底棲性生物，另亦未有經濟價值不高之下雜魚，漁
    獲組成不合常理」，有國立臺灣海洋大學98年l月l9日海漁
    字第0980000383號函在卷可稽（見本院卷第141至202頁）。
    則被告於短短時間內卻載返如附表編號1、2所示魚獲物，實
    難信上開漁貨係被告自行捕獲。
  (4)上開被告於95年12月9日、同月12日載返之漁貨，經中部第
    三岸巡總隊人員採樣其中11件（魚10件、三點蟹1件）於95
    年12月18日送驗結果，其中8種鰓部檢出氰化物殘留，5 種
    內臟檢出氰化物殘留，鱗和肉皆未檢出，此有行政院農業委
    員會農業藥物毒物試驗所藥試殘字第0962501093號函送之漁
    獲氰化物含量檢驗報告在卷可憑（見95年度偵字第28528 號
    卷宗第92頁、第94、95頁）。至被告之選任辯護人於本院審
    理中辯稱中部第三岸巡總隊對本件95年12月9日漁獲之採樣
    檢驗，未經任何行政或司法查扣，亦未經被告同意，尤其未
    經合法封存，無法確認送驗之漁獲來自被告漁船云云（見本
    院卷第6頁），惟中部第三岸巡總隊如何於95年12月9日對「
    瑞吉祥3號」漁船實施安檢、如何經被告同意並簽立切結書
    而對該漁船載返之魚貨採樣送檢等情，有中部第三岸巡總隊
    第一份資料卷可稽，被告之選任辯護人空言爭執，洵屬無據
    。
  (5)又原審函請行政院農業委員會查明上揭漁獲物檢出氰化物反
    應之形成原因，經行政院農業委員會依上揭跡證鑑定漁體殘
    留氰化物之原因，結果認：
  氰化物毒性劇烈，一般作為工業催化劑用，其在自然環境中
    中絕少自然出現，多是經由工業生產廢料，排放進入水域，
    但因其對生物有強烈致命性，故會受到工業廢物排放之強制
    管制。雖然少數植物如櫻、杏、蘋果等果仁中或木薯等植物
    亦含有天然氰化物，或是經由森林燃燒下高溫產生氰化物，
    但一般自然環境多不含有此類劇毒物質，故該批魚隻所檢出
    之氰化物，應非自然界出現之物質，亦不可能是經由魚體自
    然腐化所產生。
  氰化物偶而被濫用如毒魚使用，一旦濫用，進入生物體若不
    不超過致死劑量，則生物體會很快將氰化物代謝成硫氰化物
    ，毒性將急速消失，故檢測鰓部含有硫氰化物，但氰化物不
    會檢出。但濫用時使用過量，則生物體會致死，鰓部或內臟
    皆可檢出氰化物和硫氰化物。
  生物體自餌料食物中可能攝食到含氰根之糖甘化物，在腸中
    因酵素分解會產生氰化物，若量不高，亦很快代謝成硫氰化
    物，若量高，其氰化物和硫氰化物亦應存在腸內容物或內臟
    中，其最大不同，若濫用氰化物毒魚時，鰓部、內臟甚至皮
    膚表面可檢出氰化物和硫氰化物，若是魚體攝自飼料時，僅
    腸內容物和內臟可能檢出氰化物和硫氰化物。
  本案毒物試驗所測定之檢體，其中8種鰓部檢出氰化物殘留
    ，5種內臟檢出氰化物殘留，鱗和肉皆未檢出，鰓部氰化物
    之殘留量和檢出比率均比內臟高，顯示氰化物進入魚體途徑
    係藉由呼吸作用進入鰓與內臟。由於氰化物屬劇毒物質，除
    非惡意毒化環境，增加捕撈效應，一般漁船藉由正常漁網捕
    捉是不可能捕撈到含有氰化物之魚體。故此次魚體檢測到氰
    化物，若來源是由自然狀況下生產之機率非常低。至於漁獲
    或氰化物來源從目前之數據是無法推論出，但應該可知是非
    自然產生，推論應是施加氰化毒物於海域，導致魚隻中毒捕
    獲．．．氰化物屬劇毒化學藥劑，並非防腐藥劑，即使其對
    微生物有抑制細菌之作用，但絕不可以使用於任何食品。魚
    隻驗出氰化物反應，其意義乃氰化物被濫用作為毒魚而殘留
    魚體，或草食性魚種攝食藻中含有氰根之糖甘化物。但基於
    檢出氰化物之魚隻大多為肉食性魚種，而且主要分佈在鰓部
    ，其次為內臟，另氰化物尚未進入魚肉部分，即造成魚體中
    毒而被捕獲。同理，魚鱗部分未發現氰化物，故氰化物並非
    死後才附著上去，既然並非死後才附加氰化物，則其目的並
    非在防腐，故推測本事件的氰化物濫用於毒魚用途上，藉由
    施加氰化物造成魚隻中毒，易於捕撈（見原審卷宗第86至90
    頁行政院農業委員會復以該會農授漁字第0960165152 號函
    所示）。
  由上可知，被告於95年12月9日、同月12日載返之漁貨殘留
    氰化物，係因捕撈者施加氰化毒物於海域，導致魚隻中毒所
    致。惟本案被告始終堅稱其未以毒魚方式撈捕漁獲等語，則
    上開漁獲物倘係被告自行撈捕，而被告又未以毒魚方式撈捕
    ，其漁獲物豈可能被驗出氰化物反應？足認被告於95年12月
    9日、同月12日分別載返如附表編號1、2所示之漁貨，確非
    被告自行捕獲，應係被告自境外某不詳地點向他人取得現成
    漁貨後，再私運進口牟利。被告所辯上開漁貨係其自行撈捕
    云云，係飾卸之詞，不可採信。
  (6)被告係僱用乙○○擔任輪機長、船員己○○、Allan Cervan
    tes（菲律賓籍）、Basir Mohamad Abdul（印尼籍）等人擔
    任船員於前揭時間出海一節，業據證人乙○○、己○○、Al
    lan Cervan tes、Basir Mohamad Abdul等人分別於中部第
    三岸巡總隊人員詢問及檢察官偵訊時供述在卷，核諸懲治走
    私條例所規範之管制物品種類及數量，尚待海關進口稅則及
    管制物品項目及其數額規定加以補充，而乙○○等人均受僱
    在「瑞吉祥3號」漁船上工作，均依船長指示作業，對於漁
    船私運何種類、數量之管制物品進口始觸犯刑罰，實難有所
    預見，且該漁船每月均出海作業，此亦有漁船之進出港紀錄
    附卷可稽，則其等在忙於漁撈作業之前提下，亦難獲知何種
    魚類及數額係涉及管制物品並須受刑罰制裁，則依一般觀念
    ，通常人亦不免有此誤認而信為正當，其等欠缺違法性認識
    應已達於不可避免之程度，尚無從遽認證人乙○○、己○○
    Allan Cervan tes、Basir Mohamad Abdul等人與被告就上
    揭私運漁貨進口犯行有何犯意聯絡或行為分擔，應係被告利
    用無違法性認識之乙○○、己○○、Allan Cervan tes 、
    Basir Mohamad Abdul等人私運如附表編號1、2所示漁貨進
    口。
  (7)至證人即被告所僱用之輪機長乙○○、船員己○○、Allan
    Cervan tes（菲律賓籍）、Basir Mohamad Abdul（印尼籍
    ）等4人分別於中部第三岸巡總隊人員詢問、檢察官偵訊時
    ，均稱：瑞吉祥3號漁船確有出海進行漁撈作業云云，證人
    乙○○、己○○於本院審理中均證稱上開漁貨係自行捕獲云
    云，顯與前開客觀事證不符，不可採信。另證人戊○○於本
    院審理中證稱「（問：請提示辯護人96年8月10日證三有關
    修護明證書、估價單、發票，這是否你們公司開立？）對」
    、「（問：上面有記載瑞吉祥95年11月17日因為起網機故障
    送修，22日才修復完畢，是否有這樣事實？）有」、「（問
    ：起網機為何故障？）有作業才會故障」等語；證人丁○○
    於本院審理中證稱「（問：請提示辯護人96年8月10日證三
    有關估價單，這是否你們企業社開立？）是」、「（問：上
    面記載95年12月7日開立，你是否按照實際修復時間寫的估
    價單？）是」、「（問：上面記載吊干等修復，修復內容為
    何？）吊干因為吊魚吊到彎掉換新的」、「（問：通常吊干
    彎掉原因為何？）魚如果很多，吊干有一定的承受力超過就
    會彎掉」、「（問：依你的經驗判斷，瑞吉祥吊干彎掉，這
    個時間漁獲量是否很多？）應該很多」等語（見本院97年10
    月30日審判筆錄），核證人戊○○、丁○○所述內容，係關
    於「瑞吉祥3號」漁船分別於95年11月17日、95年12月7因起
    網機故障、吊干彎掉而送修，難認與本案被告上揭於95年12
    月9日、同月12日私運漁貨之犯行有何關聯，證人戊○○、
    丁○○所述，均無從採為有利被告之認定，附此敘明。
  (三)至上揭漁業署漁獲諮詢小組認被告所稱作業海域不可能捕獲
    若干種類漁獲一節，業經本院函請中央研究院鑑定黑鯧、土
    魠、海鰻、肉魚、黑鯛、赤翅、白口等魚類是否可在臺灣西
    部沿海以底拖網作業捕獲，結果認以上7種魚可於臺灣西部
    沿海及北部沿海捕獲，此有該院97年10月7日公共字第09702
    85940號函在卷可稽（見本院卷第53頁）；復經國立臺灣海
    洋大學鑑定，結果認「台灣位居亞熱帶海域，加上不同流系
    之洋流在臺灣周邊海域交會，海洋生物呈現多種多樣性變化
    ，各魚種在臺灣周邊海域均有可能分布。因此，鑑定我國漁
    船捕獲之漁獲物，是否為自行捕獲，應以漁獲物組成合理性
    為依據，不宜以魚種之可捕獲性作為判斷原則」，有國立臺
    灣海洋大學98年l月l9日海漁字第0980000383號函在卷可稽
    （見本院卷第141至202頁），漁業署此部分意見尚有誤會，
    無從採為不利於被告之認定，附此敘明。
  (四)另證人即第三岸巡總隊人員壬○○於原審審理時具結證稱「
    本案是我們安檢所的人員進行例行性漁船安檢時，發現被告
    船隻依其作業時間漁獲量過多，所以才懷疑涉有走私漁獲而
    為偵辦。本案並非因情資而查獲」等語明確，可知本案係中
    部海岸巡防機關人員依法對漁船行使一般性安全檢查、查緝
    走私職務而查獲，並非先有特定情資而刻意追蹤鎖定對象偵
    辦。被告辯稱伊係因「安康專案」不當執行、專案督導官吳
    台榮挾怨報復云云，顯屬臆測之詞；又本件被告於95年12月
    9日、95年12月12日均駕駛「瑞吉祥3號」漁船載運漁獲返抵
    台中縣梧棲漁港時，中部第三岸巡總隊人員依法對該船舶及
    其載運人員、物品（即漁貨）實施安全檢查後，因發現漁獲
    量異常，基於維護中華民國海域之利益及秩序，自得扣押或
    留置該漁獲，已見前述，被告之選任辯護人指稱本件搜索扣
    押程序不合法云云而請求傳訊證人即中部第三岸巡總隊人員
    庚○○、吳政欣、張福龍云云，自無調查之必要，附此敘明
    。
  (五)綜據上述，本案事證明確，被告犯行堪予認定。
參、論罪科刑之說明：
一、被告2次私運進口之漁貨重量均逾1000公斤，故均屬行政院
    公告「管制物品項目及其數額」丙項管制進口物品無訛。茲
    對被告論罪說明如下：
  (一)核被告所為，均係犯懲治走私條例第2條第1項之私運管制物
    品進口逾公告數額罪。至檢察官起訴書認被告私運漁貨之來
    源為大陸地區一節，因被告否認犯行而無法查究之，惟私運
    管制物品進口逾公告數額者，依懲治走私條例第2條規定，
    即構成犯罪，且自大陸地區私運物品進入臺灣地區者，以私
    運物品進口論，應適用懲治走私條例規定處斷，懲治走私條
    例第12條亦定有明文。故被告自境外私運入境之漁貨來源如
    何，對被告上開犯罪之成立不生影響，附此敘明。
  (二)被告利用無違法性認識之船員所為前開犯行，為間接正犯。
    至交付如附表所示漁貨予被告之不詳姓名人士，不能證明有
    犯罪之故意，尚難認該不詳姓名人士與被告有犯意聯絡，併
    予敘明。
  (三)被告上開2次走私犯行，犯意各別、行為不同，應予分論併
    罰。
二、原審對被告論罪科刑固非無據，惟被告利用無違法性認識之
    船員所為前開犯行，為間接正犯，原審疏未審究；又上揭漁
    業署漁獲諮詢小組關於認定被告所稱之作業海域不可能捕獲
    黑鯧、土魠、海鰻、肉魚、黑鯛、赤翅、白口等魚類一節，
    尚有誤會，無從採為不利於被告之認定，已見前述，原審卻
    採為對被告論罪之基礎，亦有未洽。被告仍執前詞否認犯罪
    而提起上訴，固無理由，惟原審判決既有上揭可議之處，自
    應由本院予以撤銷改判。爰審酌被告前無不良素行紀錄，走
    私漁貨之數量、價值，犯行所生之危害，犯後未能坦承犯行
    ，態度不佳，暨其犯罪手段、智識程度及生活狀況等一切情
    狀，分別量處如主文第2項所示之刑。又被告2次犯罪時間均
    係在中華民國九十六年罪犯減刑條例所定減刑基準日即96年
    4月24日之前，合於該條例所定減刑條件，應依該條例第2條
    第1項第3款、第7條規定，各減其宣告刑2分之1，並依刑法
    第51條第5款定其應執行之刑。至本件查獲如附表編號1、2
    所示漁貨，分別經被告自行拍賣及送交台中魚巿場股份有限
    公司拍賣，此有拍賣明細、收據等附卷可憑（見中部第三岸
    巡總隊第一份資料卷及95年度偵字第28528號偵查卷第105至
    107頁），且迄今並已逾多時，前開漁貨顯已不存在，自無
    從為沒收之宣告，附此敘明。
據上論斷，應依刑事訴訟法第369條第1項前段、第364條、第299
條第1項前段，懲治走私條例第2條第1項、第11條，刑法第51條
第5款，中華民國九十六年罪犯減刑條例第2條第1項第3款、第7
條，判決如主文。
本案經檢察官丙○○到庭執行職務。
中    華    民    國    98    年    2     月    19    日
            刑事第七庭    審判長法  官  林  榮  龍
                                法  官  張  惠  立
                                法  官  鄭  永  玉
以上正本證明與原本無異。
如不服本判決應於收受送達後十日內向本院提出上訴書狀，其未
敘述上訴理由者，並得於提起上訴後十日內向本院補提理由書狀
（均須按他造當事人之人數附繕本）「切勿逕送上級法院」。
                                書記官    瑞  芳
中    華    民    國    98    年    2     月    19    日
 附  表
┌───┬─────────────────────────────┬──────┐
│編 號 │  貨    物    品    名    及    重    量（公斤）          │返港入境日期│
├───┼─────────────────────────────┼──────┤
│ 1    │海鰻1300公斤、三點蟹50公斤、肉魚1500公斤、魟魚350公斤、   │95年12月9日 │
│      │黑鯛20公斤、赤翅50公斤、紅盤80公斤、午魚80公斤、白口1500  │            │
│      │公斤、黑口250公斤等總重5180公斤。                         │            │
├───┼─────────────────────────────┼──────┤
│ 2    │紅目鰱（含紅盤魚）、三牙魚、白口魚、鮸魚、午魚、白鯧魚、  │95年12月12日│
│      │黑鯧魚各1桶、肉魚69桶約4800公斤，總重共約6486.1公斤。     │            │
└───┴─────────────────────────────┴──────┘


司法院資訊處製作；財團法人民間司法改革基金會備份。
